臺灣板橋地方法院交通事件裁定
原處分機關　交通部公路總局臺北區監理所板橋監理站
異　議　人
即受處分人　劉至達
上列異議人即受處分人因違反道路交通管理處罰條例案件，對於
交通部公路總局臺北區監理所板橋監理站民國100年6月20日所為
之板監裁字第裁 41─C00000000號處分，聲明異議，本院裁定如
下：
    主  文
異議駁回。
    理  由
一、按汽車（包括機器腳踏車）駕駛人，行經有燈光號誌管制之
    交岔路口闖紅燈者，處新臺幣（下同）一千八百元以上五千
    四百元以下罰鍰。又汽車駕駛人違反本條例第五十三條規定
    者，除依原條款處罰鍰外，並予記違規點數三點，道路交通
    管理處罰條例第五十三條第一項、第六十三條第一項第三款
    分別定有明文。次按行政罰法第七條第一項規定：「違反行
    政法上義務之行為非出於故意或過失者，不予處罰」。考量
    其立法理由係因現代化國家基於「有責任始有處罰」之原則
    ，對於違反行政法上義務之處罰，應以行為人主觀上有可非
    難性及可歸責性為前提，如行為人主觀上並非出於故意或過
    失情形，應無可非難性及可歸責性，是依其反面解釋，行為
    人倘有過失，即應處罰。再按人民違反法律上之義務而應受
    行政罰之行為，係屬對於人民之制裁，原則上行為人應有可
    歸責之原因，故於法律無特別規定時，雖不以出於故意為必
    要，仍須以過失為其責任條件，但為維護行政目的之實現，
    兼顧人民權利之保障，應受行政罰之行為，僅須違反禁止規
    定或作為義務，而不以發生損害或危險為其要件者，推定為
    有過失（司法院大法官釋字第二七五號解釋意旨參照）。
二、本件原處分認異議人即受處分人劉至達駕駛車號七二七－DF
    M 號重型機車，於民國一百年五月十七日十九時零七分許，
    行經有燈光號誌管制之新北市○○區○○路五十七巷口，闖
    紅燈直行穿越該路口，經新北市政府警察局新店分局安康派
    出所執勤員警當場攔停掣單舉發。嗣受處分人於應到案日期
    前之一百年五月二十三日提出申訴，經原處分機關函請舉發
    機關調查結果，仍認受處分人有上開闖紅燈之違規行為，原
    處分機關乃依道路交通管理處罰條例第五十三條第一項、第
    六十三條第一項第三款（原裁決書漏未記載第三款，惟不影
    響其裁決效力）及違反道路交通管理事件統一裁罰基準表（
    於期限內到案聽候裁決）之規定，裁處罰鍰一千八百元，並
    記違規點數三點。
三、異議意旨略以：伊騎車行經安忠路欲往景文科技大學，因燈
    光昏暗加上趕時間而未注意到是否有闖紅燈，並於景文科技
    大學前的大坡路段遭員警以危害用路人安全之方式強行攔停
    ，員警舉發之違規地點至伊被攔下之地點已有相當遠的距離
    ，據員警表示有示意伊停車，惟因員警未開執勤燈，亦未鳴
    示警笛，復不顧其他用路人之安全不斷從後方逼車，此員警
    的行為惡劣，且未出示伊違規之足夠證據，實難甘服云云。
四、經查：
（一）異議人於前揭時間騎乘車號七二七－ DFM號重型機車沿新
      北市○○區○○路行駛至有燈光號誌管制之安忠路與安忠
      路五十七巷交岔路口，由安忠路闖紅燈直行穿越該交岔路
      口往景文科技大學方向行駛，為警駕車趨前攔停掣單舉發
      之事實，有新北市政府警察局一百年五月十七日新北市警
      交大字第Ｃ00000000號舉發違反道路交通管理事
      件通知單影本一紙附卷可稽，復經舉發機關即新北市政府
      警察局新店分局查處無誤，此有該分局一百年六月十四日
      新北警店交裁字第一○○○○三○九○五號書函影本一份
      在卷足憑。雖異議人辯稱：員警未出示伊違規之足夠證據
      云云，惟按交通警員掣單舉發違反道路交通管理處罰條例
      所列之違規事實，本質上為行政處分，係公務員基於職務
      上權力，依法就特定之具體事件所為具有公法上效果之單
      方行政行為，如無形式上顯然之瑕疵可指，基於公務員為
      公法上行為具有公信力之原則，該行政行為當可被推定為
      真正，其據以依法處分之事實認定亦為正確無誤。本此公
      信原則，立法者乃賦予行政機關制定違反道路交通事件統
      一裁罰基準及處理細則，使執行勤務員警得當機處分，以
      達其維護交通秩序、安全之行政目的。反之，若謂公務員
      一切行政行為均需預留證據以證其實，則國家行政勢必窒
      礙難行，準此，刑事訴訟法就犯罪證據所列有關之規定與
      屬於行政秩序罰之交通違規裁罰本質不合之部分，自不在
      準用之列。況且，於未裝設自動感應攝影器材路段，就闖
      紅燈等一瞬間突發之交通違規行為，因無法期待執勤員警
      於發現後能及時攝影取證，事實上亦僅能仰賴舉發員警目
      視為之，別無其他舉證之可能，如無其他證據顯示舉發員
      警有誤認或故意構陷之情事時，尚難以舉發員警無法提出
      其他證據佐證，即認其所述不可採信。衡諸本件舉發員警
      與異議人素不相識，亦無怨隙，其執行公務舉發異議人違
      規，自無故意誣陷之理。此外，又無任何證據足證本件舉
      發員警有何捏造事實違法取締之情事，而異議人亦未就執
      勤員警之舉發有誤提出相關證據以供調查，則執勤員警本
      於維護交通秩序、安全職責所為之舉發，自應受到合法、
      正確之推定。且異議人亦自承：因燈光昏暗加上趕時間而
      未注意到是否有闖紅燈等語，足徵異議人疏於注意該路口
      之燈光號誌即逕行穿越，縱非故意闖紅燈，其駕駛行為至
      少已有過失，堪認異議人於前揭時、地確有闖紅燈之違規
      行為無訛，是其前開所辯，自無足取。
（二）異議人另辯稱：員警舉發之違規地點至伊被攔下之地點已
      有相當遠的距離云云，然異議人騎車行經新北市○○區○
      ○路與安忠路五十七巷交岔路口，未依該路口紅燈號誌停
      等，仍沿安忠路直行穿越該交岔路口往景文科技大學方向
      行駛，為執勤員警發現當場趨前攔停等情，業經新北市政
      府警察局新店分局函覆在卷。參以異議人於聲明異議狀陳
      稱：據員警表示有示意伊停車，伊只有聽到後面的車一直
      狂按喇叭，員警的大燈直射伊照後鏡，伊以為擋到其他用
      路人而未予回應等語，可知員警於上開交岔路口發現異議
      人闖紅燈後，即一路駕車追截並示意異議人停車，惟異議
      人未予回應繼續前行，故異議人為警攔停之地點與其違規
      地點間隔相當之距離，乃事理之常。況異議人究於何處為
      警攔停舉發，對其於上開交岔路口確有闖紅燈違規事實之
      認定並不生影響，異議人執此為辯，顯非可採。至異議人
      指摘員警以危害用路人安全之方式強行攔停，未開執勤燈
      ，亦未鳴示警笛，復不顧其他用路人之安全不斷從後方逼
      車，行為惡劣云云，乃屬員警執法方式妥當與否之問題，
      與本件違規事實之認定尚屬無涉，非本院所得審究。
五、綜上，異議人所執各端，均無可採。異議人於前揭時、地駕
    車行經有燈光號誌管制之交岔路口闖紅燈之違規事證明確，
    堪以認定。從而，原處分機關據以援引前開規定，裁處異議
    人罰鍰一千八百元，並記違規點數三點，於法並無違誤。本
    件異議為無理由，應予駁回。
據上論斷，應依道路交通管理處罰條例第八十七條第二項，道路
交通事件處理辦法第十八條，裁定如主文。
中    華    民    國   100    年    7     月    29    日
                  交通法庭    法  官  劉  安  榕
以上正本證明與原本無異
如不服本裁定，應於裁定送達後5 日內敘明抗告理由，向本院提
出抗告狀。
                              書記官  陳  盈  真
中    華    民    國   100    年    8     月    1     日